【裁判字號】    96,訴,3032
【裁判日期】    970131
【裁判案由】    損害賠償
【裁判全文】
臺灣臺中地方法院民事判決  96年度訴字第3032號
原      告  泰億工業股份有限公司
法定代理人  乙○○
被      告  甲○○
上列被告因詐欺等案件，經原告提起附帶民事訴訟請求損害賠償
事件，由本院刑事庭以96年度附民字第437號裁定移送前來，本
院於民國97年1月3日言詞辯論終結，判決如下：
    主    文
被告應給付原告新台幣玖萬貳仟柒佰伍拾元，及自民國九十六年
七月二十七日起至清償日止，按年利率百分之五計算之利息。
原告其餘之訴駁回。
本判決原告勝訴部分得假執行。
原告其餘假執行之聲請駁回。
    事實及理由
一、原告起訴主張：被告受僱於原告公司之電鍍廠擔任研磨工一
    職，被告因缺款花用，竟與訴外人三光布輪廠之負責人林信
    義，共同謀議以虛偽買賣交易之方式，向原告公司詐取貨款
    ，即由林信義開立不實之送貨單予被告簽收後，再由林信義
    持向原告公司請款。被告與林信義並自民國89年8月18日起
    至94年4月11日止，由林信義連續於附表所示日期，在其業
    務上所掌之送貨單上，登載表明附表所示之貨品已交付原告
    公司之不實事項，持交被告簽收；再由林信義先後持向原告
    公司請款，原告公司因不知有假而陷於錯誤，乃悉依附表所
    示金額簽發支票予林信義，以支付如附表所示貨款，該等支
    票並均已兌現，林信義再將每次所取得之貨款金額百分之5
    留下，餘額均歸由被告分得。被告及林信義連續以上開訛騙
    方式，合計向原告公司詐得新臺幣（下同）184,370元。被
    告之詐欺行為經台灣台中地方法院檢察署檢察官提起公訴，
    並經鈞院判處罪刑確定在案。原告因被告與林信義之共同侵
    權行為致受有損害，請求被告賠償原告之損害如下：(一)詐取
    貨款損失部分：被告及林信義詐騙之金額為184,370元，扣
    除林信義已給付之91,620元，所餘之92,750元，自得向被告
    請求給付。(二)退休金部分：被告於上述詐欺犯行被發覺前，
    向原告公司申請退休，原告不知被告上揭詐欺行為，而陷於
    錯誤，發給被告退休金661,784元，原告若知悉被告於退休
    前有上述詐欺行為，自會解雇被告，被告即無法領得退休金
    ，原告亦得依侵權行為請求被告賠償661,784元。(三)律師費
    用部分：原告因被告之侵權行為自偵審程序支付律師酬金費
    用共8萬元，亦一併請求被告賠償。並聲明求為判決：被告
    應連帶給付原告834,534元及自起訴狀繕本送達翌日起至清
    償日止按年息5%計算之利息；原告願供擔保聲請宣告假執行
    。
二、原告主張被告及訴外人林信義等共同詐騙原告，共向原告詐
    得184,370元等情，案經台灣台中地方法院檢察署檢察官提
    起公訴，並經台灣台中地方法院判處被告罪刑確定，被告業
    經執行完畢在案等事實，有本院96年度易字第3095號刑事判
    決在卷，被告雖否認詐騙原告云云，惟所辯各節業經本院於
    刑事案件審理中一一調查審理，認被告之辯解不可採信，有
    前開刑事判決可稽，被告否認詐騙云云自難採信，原告主張
    之事實堪信為真正。
三、按「因故意或過失，不法侵害他人之權利者，負損害賠償責
    任。故意以背於善良風俗之方法，加損害於他人者亦同。」
    民法第184條第1項定有明文，被告以上述詐騙之行為取得原
    告公司財物，自屬以背於善良風俗之方法，加損害於他人，
    依前揭規定，原告自得請求被告賠償其損害。茲就原告請求
    賠償之金額，是否應予准許，分述如下：
  (一)詐取貨款損失部分：
    被告及林信義詐騙之金額為184,370元，林信義已給付91,62
    0元，此有附於台中地方法院檢察署95年他字第4641號偵查
    卷內之94年8月18日和解契約書可稽，並經本院調卷審認無
    無誤，故扣除林信義已給付之91,620元，所餘之92,750元，
    原告自得向被告請求給付，原告此部分之請求，為有理由，
    應予准許。
  (二)退休金部分：
    按侵權行為之賠償責任，以加害人之故意或過失與損害有因
    果聯絡者為限；損害之發生與侵權行為間有相當因果關係始
    能成立，惟所謂相當因果關係，係以行為人之行為所造成的
    客觀存在事實，為觀察的基礎，並就此客觀存在事實，依吾
    人智識經驗判斷，通常均有發生同樣損害結果之可能者，該
    行為人之行為與損害間，即有因果關係。（詳參司法院院字
    第1662號解釋，最高法院76年台上字第158號、82台上字第
    2161號判決）。本件原告另主張被告於上述詐欺犯行被發覺
    前，向原告公司申請退休，原告不知被告上揭詐欺行為，而
    陷於錯誤，發給被告退休金661,784元，原告若知悉被告於
    退休前有上述詐欺行為，自會解雇被告，被告即無法領得退
    休金，原告亦得依侵權行為請求被告賠償661,784元云云，
    惟揆諸上開說明，被告之退休金請領行為，為勞工之權利行
    使，難認被告因上揭詐取財物行為與原告所核發之退休金間
    有何因果關係，自難認原告發給被告退休金為被告詐取財物
    之損害，故原告此部分之請求，自無理由，亦難准許。
  (三)律師費用部分：
    原告主張因被告之侵權行為自偵審程序支付律師酬金費用共
    8萬元，亦一併請求被告賠償云云，惟按我國民事訴訟法非
    採用律師訴訟主義，當事人所支出之律師費用，自不在訴訟
    費用之內（參司法院院字第205號解釋），本件原告主張之
    律師費用難認為被告侵權行為所必須支出之費用，自難認此
    為侵權行為之損害，故此部分之請求，自難准許。
四、原告陳明願供擔保請准宣告假執行，經核原告勝訴部份，係
    為所命給付金未逾50萬元之判決，爰依民事訴訟法第389條
    第1項第5款依職權宣告假執行；其餘假執行之聲請，因訴之
    駁回而失所依附，不予准許。
五、本件事證已臻明確，兩造其餘主張及所提證據與本院上開論
    斷無涉或無違，不予贅述。
六、本件原告提起刑事附帶民事訴訟，經本院刑事庭依刑事訴訟
    法第504條第1項移送前來，依同條第2項規定免納裁判費，
    故毋庸為訴訟費用負擔之諭知，附此敘明。
七、假執行之依據：民事訴訟法第389條第1項第5款。
中    華    民    國    97    年    1    月    31   日
                  民事第二庭    法  官  涂秀玲
正本係照原本作成。
如對本判決上訴，須於判決送達後20日內向本院提出上訴狀。
中    華    民    國    97    年    1    月    31   日
                                書記官


司法院資訊處製作；財團法人民間司法改革基金會備份。
